【裁判字號】    97,消債更,285
【裁判日期】    970930
【裁判案由】    更生事件
【裁判全文】
臺灣臺南地方法院民事裁定           97年度消債更字第285號
聲  請  人  甲○○
上列當事人因消費者債務清理事件聲請更生及延長保全處分，本
院裁定如下：
    主    文
更生及延長保全處分之聲請均駁回。
聲請費用由聲請人負擔。
    理    由
一、按債務人與金融機構協商成立者，不得聲請更生或清算，但
    因不可歸責於己之事由，致履行顯有重大困難者，不在此限
    ；本條例施行前，債務人依金融主管機關協調成立之中華民
    國銀行公會會員辦理消費金融案件無擔保債務協商機制與金
    融機構成立之協商，準用前項之規定，消費者債務清理條例
    第151條第5項、第6項分別定有明文。又聲請更生或清算不
    合程式或不備其他要件者，法院應以裁定駁回之，但其情形
    可以補正者，法院應定期間先命補正，復為同條例第8條所
    明定。
二、本件聲請意旨以：聲請人於消費者債務清理條例施行前，雖
    曾與各債權銀行成立協商，約定每月償還新臺幣（下同）17
    ,692 元，惟聲請人平均每月收入約39,000元，扣除獨立扶
    養子女費用及本身生活費等必要支出後，已不足清償協商款
    。債務人財產有坐落於臺南縣乙○市○○段土地1筆、坐落
    於臺南縣乙○市房屋1棟、自小客車1部、投資7筆（財產總
    額為2,072,370元），有不能清償債務之情事，而聲請人之
    無擔保或無優先權之債務總額未逾1,200萬元，復未經法院
    裁定開始清算程序或宣告破產，惟因不可歸責於己之事由，
    致履行顯有重大困難，為此，依消費者債務清理條例提出
    本件更生之聲請等語。
三、經查：
  (一)聲請人前於消費者債務清理條例施行前，依金融主管機關協
    調成立之中華民國銀行公會會員辦理消費金融案件無擔保債
    務協商機制與金融機構於民國95年6月30日成立協商，當時
    聲請人之無擔保債務總額為2,919,565元，雙方約定聲請人
    每月應償還款項為17,692元，分240期繳納，聲請人開始繳
    款後至96年11月起毀諾未再依約履行等情，有債權人美商花
    旗商業銀行陳報狀及債務協商協議書、無擔保還款計畫表等
    件附卷為證。
  (二)聲請人雖主張其目前平均每月收入約39,000元，然尚須獨立
    扶養子女，扣除本身生活費用及房屋貸款分期款項後，無力
    再繳納協商款項等語。惟查：聲請人除每月薪資收入外，其
    名下尚有坐落在臺南縣乙○市○○段1022號土地1筆，及門
    牌號碼臺南縣乙○市○○里○○路59巷46號房屋1棟，以及
    國票金融控股股份有限公司、永豐金融控股股份有限公司、
    中友百貨股份有限公司、生展生物科技股份有限公司、生達
    化學製藥股份有限公司、生泰合成工業股份有限公司、渣打
    國際商業銀行股份有限公司之股票7筆（財產總額為2,072
    ,370 元），此有財政部臺灣省南區國稅局財產歸屬清單、
    稅務電子閘門財產所得調件明細表附卷可參，則聲請人若能
    妥適處分上開房地及股票以清償債務，其債務總額已大量減
    少，則所餘債務即非聲請人不能負擔，是聲請人未將上開不
    動產及股票處分變現，且仍按月支付貸款以圖保有資產，縱
    因此而導致無力清償協商金額，亦係聲請人自身考量所致，
    尚非不可歸責於己之事由。是聲請人之土地及房屋貸款，難
    認為係其每月必須支出之費用。
  (三)至聲請人主張其稱尚須獨立扶養3名未成年子女一節，惟查
    ：聲請人訴請與其前夫丙○○離婚事件，經本院於89年3月
    3日以89年度婚字第21號判決聲請人敗訴，聲請人不服提起
    第二審上訴，經臺灣高等法院臺南分院於89年9月11日以89
    年度家上字第50號判決准聲請人與其前夫丙○○離婚，前夫
    丙○○應給付聲請人非財產上之損害賠償450,000元，聲請
    人與其前夫丙○○所生之子丁○○、戊○○、己○○之權利
    義務之行使或負擔由聲請人任之，丙○○不服提起第三審上
    訴，嗣經最高法院於90年1月19日以90年度台上字第133 號
    裁定上訴駁回確定；另聲請人與其前夫丙○○所生之丁○○
    、戊○○、己○○訴請丙○○給付扶養費事件，復經本院於
    91年10月28日以91年度家訴字第38號判決命丙○○應給付聲
    請人之長子丁○○自91年11月1日起至94年6月30日止，按月
    給付2,917元，自94年7月1日起至97年6月30日止，按月給付
    3,333元，自97年7月1日起至98年1月23日止，按月給付
    10,000元；應給付聲請人之次子戊○○自91年11月1日起至
    93年6月30日止，按月給付2,500元，自93年7月1日起至96年
    6月30日止，按月給付2,917元，自96年7月1日起至99年6月
    30日止、按月給付3,333元，自99年7月1日起至100年5月7日
    止，按月給付10,000元；及應給付聲請人之三子己○○自91
    年11月1日起至95年6月30日止，按月給付2,500元，自95年7
    月1日起至98年6月30日止，按月給付2,917元，自98年7月1
    日起至101年6月30日止，按月給付3,333元，自101年7月1日
    起至102年1月14日止，按月給付10,000元，丙○○不服提起
    第二審上訴，經台灣高等法院台南分院於92年4月8日以92
    年度家上字第1號判決上訴駁回確定等情，業據本院依職權
    調閱本院89年度婚字第21號離婚事件、91年度家訴字第38號
    給付扶養費事件卷宗核閱屬實，堪認聲請人於判決離婚後除
    自其前夫丙○○處獲得非財產上損害賠償450,000元外，另
    自97年7月1日起，每月至少可自前夫丙○○給付扶養子女費
    用合計16,250元（計算式：10,000元+3,333元+2,917元
    =16,250元），且日後其後依子女之年齡成長，扶養費數額
    隨之增加，聲請人謂其獨立扶養未成年子女，故意漏未陳報
    此部分收入，核與消費者債務清理條例立法精神所揭示之誠
    實原則，已屬有違。
  (四)聲請人於95年6月30日協商成立後，仍於96年間買賣華邦電
    子股份有限公司、彰化商業銀行股份有限公司、中華開發金
    融控股股份有限公司之股票，此有聲請人95年、96年稅務電
    子閘門財產所得調件明細表可證。倘聲請人於協商成立後，
    確有支出大於收入以致無力清償情事，豈有多餘資金可從事
    股票交易行為？是聲請人陳稱其無力清償協商金額云云，難
    認屬實。
  (五)以聲請人平均每月有39,000元之薪資收入，加上前夫丙○○
    自97年7月1日起至少按月給付子女扶養費16,250元，合計
    55,250元（計算式：39,000元+16,250元=55,250元），扣除
    其每月個人生活費6,000元、家庭雜支5,000元、扶養子女費
    用15,000元、償還民間債務10,000元，合計每月支出36,000
    元後，所餘金額尚足以支付債務協商金額每月17,692元。
  (六)末查，聲請人自95年6月30日與最大債權銀行安泰銀行成立
    協商後，共繳款16期，至96年11月毀諾，有美商花旗商業銀
    行陳報狀附卷足憑，聲請人既可繳交長達16期之款項，顯見
    聲請人並非不能履行債務，尚難認定其有何因不可歸責於聲
    請人致履行顯有重大困難之事由存在。
四、綜上所述，聲請人於消費者債務清理條例施行前，既已與金
    融機構之債權人依金融主管機關協調成立之中華民國銀行公
    會會員辦理消費金融案件無擔保債務協商機制成立協商，且
    又無因不可歸責於己致履行顯有重大困難之事由，則其聲請
    更生，顯然違背消費者債務清理條例第151條第6項準用同條
    第5項前段之規定，且上開欠缺又屬無從補正，從而，依上
    開說明，應予駁回其更生之聲請，爰裁定如主文。
五、關於延長保全處分部分：本件更生之聲請既經駁回，其延長
    保全處分之聲請自失所附麗，應併駁回，附此敘明。
中    華    民    國    97    年    9     月    30    日
              民事第二庭    法  官   張桂美
以上正本證明與原本無異。
如不服本裁定，應於裁定送達後10日內，以書狀向本院提出抗告
，並繳納抗告費新臺幣1千元。
中    華    民    國    97    年    9     月    30    日
                            書記官   謝安青


司法院資訊處製作；財團法人民間司法改革基金會備份。
